【裁判字號】    99,勞簡上,9
【裁判日期】    990430
【裁判案由】    給付補償金
【裁判全文】
臺灣高雄地方法院民事判決             99年度勞簡上字第9號
上  訴  人  乙○○
訴訟代理人  黃振銘律師
複代理人    李耿誠律師
被上訴人    冠帝興業股份有限公司
法定代理人  甲○○
上列當事人間請求給付補償金事件，上訴人對於民國98年11月3
日本院高雄簡易庭98年度雄勞簡字第24號第一審判決提起上訴，
本院於民國99年4月22日言詞辯論終結，判決如下：
    主  文
上訴駁回。
第二審訴訟由上訴人負擔。
    事實及理由
一、上訴人起訴主張：上訴人自民國96年3 月28日起受僱於被上
    訴人擔任警衛，於96年4 月11日上午7 時3 分許結束工作後
    ，駕駛車牌號碼U9-1456 號自用客貨車（下稱系爭車輛）欲
    返回門牌號碼高雄縣鳥松鄉○○路130 號「八隆宮」之居所
    ，嗣於同日上午8 時25分許抵達，在「八隆宮」前停車時，
    不慎遭滑退之車輛撞及，受有左腳股骨幹閉鎖性骨折之傷害
    （下稱系爭事故），上訴人所受傷害係屬職業災害，被上訴
    人應給付上訴人於醫療期間2 個月不能工作之職業災害補償
    37,000元。又上訴人於受傷後已向被上訴人請假，上訴人於
    職業災害之醫療期間，被上訴人本不得終止勞動契約，詎被
    上訴人於96年4 月30日擅自為上訴人辦理勞工保險退保，片
    面終止兩造間之勞動契約，上訴人終止兩造間之勞動契約並
    不合法，被上訴人仍應給付上訴人醫療期間結束後至上訴人
    自願終止兩造間之勞動契約止之薪資，即自96年6 月11日起
    至97年3 月10日止，共計10個月，每月以18,500元計算之薪
    資185,000 元。為此勞動基準法（下稱勞基法）第59條第2
    款之規定及勞動契約法律關係，提起本訴等語，並於原審聲
    明：被上訴人應給付上訴人222,000 元，及自起訴狀繕本送
    達之翌日（98年4 月29日）起至清償日止，按週年利率百分
    之5 計算之利息。
二、被上訴人則以：上訴人於96年4 月11日上午7 時3 分許下班
    離開公司，而系爭事故係發生在同日上午8 時25分許，被上
    訴人營業處所距離上訴人居所，僅需約30分鐘車程，上訴人
    於系爭事故當日之已超出合理通勤路程。又上訴人於96年4
    月11日下班時，向訴外人即公司同事蒲啟男借用系爭車輛搬
    家，上訴人駕駛系爭車輛係為處理私事，與其受僱於被上訴
    人之業務無關，況且，上訴人將系爭車輛停放於其居所前時
    ，即已經抵達，上訴人發現系爭車輛未停妥而滑動倒退時，
    應閃避之，不應以身體抵擋致受有傷害，上訴人所受之傷害
    並非職業災害，被上訴人無須給付上訴人於醫療期間不能工
    作之工資。上訴人受傷後即未至被上訴人公司上班，也未請
    假，亦未於醫療期間結束後請求復工，被上訴人自無庸給付
    上訴人於醫療期間結束（即96年6 月11日）起算10個月之工
    資等語為辯。並於原審聲明：上訴人第一審之訴駁回。
三、原審審理結果，認上訴人之請求為無理由，駁回上訴人原審
    之訴。上訴人提起上訴，除援用原審之主張外，另補陳：勞
    工駕駛交通工具上下班之通常路線，應包含勞工停妥交通工
    具後，由停車地點徒步返回住居所之路徑。上訴人於下班後
    駕駛系爭車輛抵達居所，下車後發現停放於斜坡上之系爭車
    輛未停妥，為阻止系爭車輛滑行，以自己身體阻擋，遭系爭
    車輛撞及受有傷害。上訴人尚未步行抵達居所，自仍未脫離
    上訴人上下班之通常路線，上訴人所受之傷害，應屬職業災
    害無誤。上訴人受傷住院期間，被上訴人不准上訴人請假，
    亦拒絕給付住院期間之工資，上訴人休養至勉強可行走，即
    前往被上訴人公司要求復工，被上訴人要求上訴人自行離職
    ，並非上訴人未要求復工或未依規定請假等語。並聲明：(一)
    原判決廢棄。(二)被上訴人應給付上訴人222,000 元及自起訴
    狀繕本送達翌日起至清償日止，按週年利率百分之5 計算之
    利息。被上訴人答辯聲明：上訴駁回。
四、兩造不爭執事實：上訴人自96年3 月28日起受僱於被上訴人
    擔任警衛，於96年4 月11日上午7 時3 分許結束工作後，駕
    駛系爭車輛欲返回門牌號碼高雄縣鳥松鄉○○路130 號「八
    隆宮」之居所。上訴人於同日上午8 時25分許在「八隆宮」
    前，因系爭車輛未停妥沿斜坡滑動，上訴人見狀以身體阻擋
    ，遭系爭車輛撞及，受有左腳股骨幹閉鎖性骨折之傷害。
五、本件爭點：
  (一)上訴人因系爭事故所受之傷害，是否為職業災害？上訴人請
    求因職業災害於醫療期間2 個月不能工作之職業災害補償，
    有無理由？
  (二)上訴人請求自96年6 月11日起至97年3 月10日止，共計10
    個月之薪資185,000 元，有無理由？
六、得心證理由：
  (一)上訴人因系爭事故所受之傷害，是否為職業災害？上訴人請
    求因職業災害於醫療期間2 個月不能工作之職業災害補償，
    有無理由？
    1.按勞工因遭遇職業災害而致死亡、殘廢、傷害或疾病時，
      雇主應依規定予以補償，勞基法第59條定有明文。關於「
      職業災害」之定義為何，勞基法無明文規定。惟按勞基法
      第1 條第1 項後段規定：「本法未規定者，適用其他法律
      之規定」。則依據勞工安全衛生法第2 條第4 項規定：「
      本法所稱職業災害，謂勞工就業場所之建築物、設備、原
      料、材料、化學物品﹑氣體﹑蒸氣﹑粉塵等或作業活動及
      其他職業上原因引起之勞工疾病、傷害、殘廢或死亡」；
      勞工安全衛生法施行細則第4 條規定：「本法第2 條第4
      項所稱職業上原因，係指隨作業活動所衍生，於就業上一
      切必要行為及其附隨行為而具有相當因果關係者」。準此
      ，勞基法第59條稱之職業災害，必須在勞工所擔任之「業
      務」與「災害」發生之間有相當因果關係存在。亦即，應
      以勞動者所從事致其發生災害之行為，是否與其執行職務
      具有相當因果關係為考量重點。勞工為從事其工作，往返
      自宅與就業場所間，雖屬必要行為，而與業務執行有密切
      關係。然為避免混淆日常生活風險與執行職務風險之界線
      ，過份加重雇主之責任，而減少企業之競爭力，有礙社會
      之經濟發展。勞工往返自宅與就業場所，應僅限於勞工日
      常生活以外、為執行業務而準備之範圍內。蓋勞工於其日
      常生活範圍內可能遭遇之風險，本不得加諸於雇主。是以
      ，勞工往返自宅與就業場所之必要行為，不得以勞工離開
      、抵達自宅大門為起迄，應以勞工超出日常生活以外開始
      進行通勤行為（如駕駛交通工具、步行於通勤路線必經之
      街道上）為限。
    2.經查：
      (1)上訴人自96年3 月28日起受僱於被上訴人擔任警衛，於
        96年4 月11日上午7 時3 分許結束工作後，駕駛系爭車
        輛欲返回門牌號碼高雄縣鳥松鄉○○路130 號「八隆宮
        」之居所。上訴人於同日上午8 時25分許在「八隆宮」
        前，因系爭車輛未停妥沿斜坡滑動，上訴人見狀以身體
        阻擋，遭系爭車輛撞及，受有左腳股骨幹閉鎖性骨折之
        傷害等情，乃兩造所不爭執。據此可見，上訴人於停車
        後，發現系爭車輛滑動而以身體阻擋之行為致其受傷，
        並非通勤行為所肇致，難認與其通勤行為無相當因果關
        係。尤其，上訴人於下班後駕駛系爭車輛返回居所，已
        抵達其居所「八隆宮」前，則其因執行業務而由自宅往
        返就業場所之風險已經結束，至於上訴人停車後下車之
        活動，屬其日常生活之範圍，上訴人於此段期間所受傷
        害，即不屬職業災害。上訴人主張其所受系爭傷害係屬
        職業災害云云，尚無可採。
      (2)上訴人所受系爭傷害既非職業災害，則其依據勞動基準
        法第59條第1 項第2 款之規定，請求因職業災害於醫療
        期間2 個月不能工作之職業災害補償，即屬無據，自不
        應准許。
  (二)上訴人請求自96年6 月11日起至97年3 月10日止，共計10
    個月之薪資185,000 元，有無理由？
     (1)按僱用人受領勞務遲延者，受僱人無補服勞務之義務，
       仍得請求報酬，民法第487 條本文固有明定。然請求報
       酬之前提要件需受僱人依法為勞務給付之提出，且僱用
       人拒絕受僱人提出之勞務給付，以致受領勞務遲延者，
       始生受僱人雖實際上未服勞務亦仍得請求僱主給付報酬
       之權利。
     (2)上訴人雖主張其因系爭事故受有傷害，係屬職業災害，
       ，其亦於受傷後向上訴人請假，上訴人於醫療期間終止
       兩造間之勞動契約，並不合法，被上訴人應給付上訴人
       醫療期間結束後至上訴人自願終止勞動契約時止，即自
       96年6 月11日起至97年3 月10日止，共計10個月，每月
       以18,500元計算之薪資185,000 元等情，然上訴人因系
       爭事故所受之傷害，並非職業災害，已如前述。上訴人
       主張其於醫療期間結束後有向被上訴人請求復工乙情，
       被上訴人否認之，上訴人就此部分事實，亦未舉證證明
       之，參諸上訴人撰寫之勞資爭議調解申請書記載之「爭
       議要點及請求調解事項」，僅請求被上訴人給付職業災
       害期間應有薪資、醫療費用及資遣費，並無請求復工，
       倘若上訴人有請求復工之意思，豈有不併予載明而向被
       上訴人請求資遣費之理。上訴人主張曾向曾向被上訴人
       提出復工請求云云，自無足採。至於被上訴人於96年4
       月30日為上訴人辦理勞保退保，雖有勞工保險退保申請
       表為憑（原審卷第55頁），然雇主為勞工辦理勞工保險
       投保、退保，係勞工保險法所規定之義務，辦理投保、
       退保之行為，均係向勞工保險局為之，尚難僅以客觀上
       辦理退保之行為，認係向勞工為終止勞動契約之意思表
       示，被上訴人亦辯稱並無終止契約之意思，則上訴人主
       張被上訴人非法終止勞動契約，仍應給付工資云云，自
       無可採。
七、綜上所述，上訴人依據勞動基準法第59條第1 項第2 款之規
    定，及勞動契約之法律關係，請求被上訴人給付職業災害補
    償及工資，共計222,000 元及法定遲延利息，均無理由。原
    審駁回上訴人之訴，核無違誤，上訴人指摘原判決不當，請
    求廢棄改判，並無理由，應予駁回。
八、綜上所述，本件上訴為無理由，依民事訴訟法第436 條之1
    第3 項、第449 條第1 項、第2 項、第450 條、第78條判決
    如主文。
中    華    民    國    99    年    4     月    30    日
                  勞工法庭審判長法  官  朱玲瑤
                                法  官  李嘉益
                                法  官  陳宛榆
正本係照原本作成。
本判決不得上訴。
中    華    民    國    99    年    4     月    30    日
                                書記官  周耿瑩

司法院資訊處製作；財團法人民間司法改革基金會備份。
